---
Author: Thiago de Lima Viana Ramos
Email: thiagoramos.al@gmail.com
output: html_document
---
Analise de Qualidade de Vinhos Tintos
========================================================


```{r echo=FALSE, message=FALSE, warning=FALSE}
library(ggplot2)
library(GGally)
library(scales)
library(lattice)
library(MASS)
library(gridExtra)
library(dplyr)
library(reshape)
```

```{r echo=FALSE}
# Load the Data
redwine <- read.csv('qualidadeVinhoTinto.csv')
```

## Introdução ao Dataset
Este dataset possui 1599 observações sobre a qualidade de vinho tinto divididas em 13 variáveis. Como mostrado abaixo:

```{r}
str(redwine)
```

## Sumário inicial e nome das variáveis
Abaixo segue os nomes das variáveis e um sumário geral do dataset:

```{r}
names(redwine)
```

```{r}
summary(redwine)
```

# Gráficos de Uma Variável

Uma das variáveis mais importantes aqui é a qualidade do vinho:
```{r echo=FALSE, plot1-qualidade-vinho}
ggplot(aes(x = quality), data = redwine) +
  geom_histogram(fill="#F74290", stat='count', binwidth = 1) +
  labs(x='Qualidade do Vinho', y='Count') 
```

A qualidade dos vinhos, como mostrado acima, se apresenta como uma distribuição normal, tendo a grande maioria dos vinhos classificados como medianos.


```{r echo=FALSE, plot-acidez-fixa}
ggplot(aes(x = fixed.acidity), data = redwine)+
  geom_histogram(colour="#000000", fill="#F74290",binwidth = 0.5) +
  ggtitle("Acidez Fixa") +
  labs(x = 'Acidez Fixa')
```

Aqui podemos ver que os vinhos neste dataset possuem em média 7g / dm^3 e temos poucos outliers. 

```{r echo=FALSE, plot-acidez-volatil}
 ggplot(aes(x = volatile.acidity), data = redwine)+
  geom_histogram(colour="#000000", fill="#F74290",binwidth = 0.10) +
  ggtitle("Acidez Volátil") +
  labs(x = "Acidez Volátil")
```

A média de acidez volátil é de 0.5g / dm^3 o que mostra que a grande maioria dos vinhos neste dataset não são tão ácidos. 
A volatilidade acética indica a quantidade de ácido acético no vinho que é responsável pelo sabor de vinagre quando muito alta.


```{r echo=FALSE, acidez-citrica}
ggplot(aes(x = citric.acid), data = redwine)+
  geom_histogram(colour="#000000", fill="#F74290", binwidth = 0.05) +
  ggtitle("Acidez Cítrica") +
  labs(x = 'Acidez Cítrica')
```
```{r}
summary(redwine$citric.acid)
```

Este gráfico mostra que existe uma grande quantidade de vinhos com pouco o quase nada de ácido cítrico. Mas podemos dizer que a média está em 0.26g / dm^3. 
A acidez cítrica é reponsável pela sensação de frescor e sabor ao vinho.

```{r echo=FALSE, plot-acucar-residual}
ggplot(aes(x = residual.sugar), data = redwine)+
  geom_histogram(colour="#000000", fill="#F74290",binwidth = 0.2) +
  ggtitle("Açucar Residual") +
  labs(x = 'Açucar Residual')
```

Açúcar Residual é a quantidade de açúcar que sobra depois da fermentação. Este é gráfico é fortemente enviesado com uma cauda longa e alguns outliers. 

Mas o quão distante e quantos seriam esses outliers?
É mais fácil ver no gráfico abaixo.


```{r echo=FALSE, acucar-residual}
boxplot(redwine$residual.sugar, horizontal = T, frame.plot = FALSE,
        main='Açúcar Residual', pch=21, cex = .4)
```


```{r echo=FALSE, plot-cloreto-sodio}
ggplot(aes(x = chlorides), data = redwine) +
  geom_histogram(colour="#000000", fill="#F74290", binwidth = 0.02) +
  ggtitle("Cloreto de Sódio") +
  labs(x = 'Cloreto de Sódio')
```

Cloreto de sódio é a quantidade de sódio no vinho. A distribuição é enviesado e existem alguns outliers. Geralmente vinhos bons possuem pouco sódio.

```{r echo=FALSE}
summary(redwine$chlorides)
```

Como pode ser visto a média é 0.07 g /dm^3. Mas existem alguns outliers the tornam a quantidade máxima em 0.6 g /dm^3.


```{r echo=FALSE, plot-dioxido-enxofre}
ggplot(aes(x = free.sulfur.dioxide), data = redwine)+
  geom_histogram(colour="#000000", fill="#F74290",binwidth = 4) +
  ggtitle("Dióxido de Enxofre livre") +
  labs(x = 'Dióxido de Enxofre livre')
```

Este gráfico é enviesado positivamente o que demonstra que a maioria dos vinhos possuem pouco dióxido de enxofre. Este composto existe em equilíbrio com moléculas SO2 e íons de Bisulfito. Ele previne o crescimento de micróbios e a oxidação do vinho.

```{r echo=FALSE}
summary(redwine$free.sulfur.dioxide)
```


A média de dióxido de enxofre livre é de 15.87 mg / dm^3 mas existem alguns outliers que fazem a máxima chegar à 72 mg / dm^3.

```{r echo=FALSE, plot-total-dioxido-enxofre}
ggplot(aes(x = total.sulfur.dioxide), data = redwine)+
  geom_histogram(colour="#000000", fill="#F74290",binwidth = 10) +
  ggtitle("Total de Dióxido de Enxofre") +
  labs(x = 'Total de Dióxido de Enxofre')
```

Aqui temos um gráfico fortemente enviesado positivamente, bem similar ao anterior. O Total de dióxido de enxofre é a soma do dióxido de enxofre livre e o dióxido de enxofre ligado. Existem dois outliers neste dataset.


```{r echo=FALSE, box-plot-total-dioxido-enxofre}
boxplot(redwine$total.sulfur.dioxide, horizontal = T, frame.plot = FALSE,
        main='Total de Dióxido de Enxofre', pch=21, cex = .4)
```


```{r echo=FALSE, plot-densidade}
ggplot(aes(x = density), data = redwine)+
  geom_histogram(colour="#000000", fill="#F74290",binwidth = 0.001) +
  ggtitle("Densidade") +
  xlab('Densidade (g/cm^3)')
```

A densidade da água no vinho segue uma distribuição normal. É uma das poucas features que seguem uma distribuição nesse tipo.


```{r echo=FALSE, plot-ph}
ggplot(aes(x = pH), data = redwine)+
  geom_histogram(colour="#000000", fill="#F74290",binwidth = 0.05) +
  ggtitle("pH") +
  xlab('pH')
```

Aqui temos o pH. O pH descreve o quão ácido o vinho é numa escala de 0 à 14. Sendo 0 muito ácido e 14 muito básico (o inverso de muito ácido). Esse gráfico mostra que a acidez acompanha uma distribuição normal tendo a grande maioria dos vinhos uma média 3.3 de acidez. Como mostra o sumário abaixo.

```{r echo=FALSE}
summary(redwine$pH)
```


```{r echo=FALSE, plot-sulfatos}
ggplot(aes(x = sulphates), data = redwine)+
  geom_histogram(colour="#000000", fill="#F74290",binwidth = 0.1) +
  ggtitle("Sulfatos") +
  xlab('Sulfatos (g/dm^3)')
```

Sulfatos agem como anti-microbacterianos e antioxidantes. Este gráfico revela que a grande maioria dos vinhos possui algo entre 0.5 e 0.8 g / dm^3. O gráfico positivamente enviesado. E temos também alguns outliers como mostra o gráfico abaixo.


```{r echo=FALSE, box-plot-sulfatos}
boxplot(redwine$sulphates, horizontal = T, frame.plot = FALSE,
        main='Sulfatos', pch=21, cex = .6)
```


```{r echo=FALSE, plot-alcool}
ggplot(aes(x = alcohol), data = redwine)+
  geom_histogram(colour="#000000", fill="#F74290",binwidth = 0.5) +
  ggtitle("Álcool") +
  xlab('Álcool (%)')
```

Mais um gráfico positivamente enviesado, mostrando que existem mais vinhos com uma baixa dose de alcool do que o contrário. A média é: 10.2%

```{r echo=FALSE}
summary(redwine$alcohol)
```


### Sobre o dataset

Existem 1599 observações e 13 variáveis
Interessante que fora pH e densidade que tem uma distribuição normal, as outras variáveis possuem um gráfico enviesado positivamente.

### Feature que são interessantes

O pH, a acidez volátil e fixa, o álcool, a densidate e os sulfatos parecem ser bem interessantes e merecem uma exploração melhor.


# Plots com duas variáveis e algumas análises

Será que o PH influencia na qualidade dos vinhos?

```{r echo=FALSE, plot-bivariate-alcool-ph-qualidate}
ggplot(aes(factor(quality), pH),data=redwine)+
  geom_jitter(alpha=0.1)+
  ggtitle("PH & Qualidade")+
  geom_boxplot( alpha = .5,color = '#1f77b4')+
  stat_summary(fun.y = "mean", 
      geom = "point", 
      color = "red", 
      shape = 21, 
      size = 5)+
  xlab('Qualidade')+
  ylab('PH')
```

O pH descreve o quão ácido o vinho é. Aqui podemos ver que não existe uma boa correlação entre essas variáveis já que existem vinhos com qualidade 6 com pH alto e com pH baixo. Essa variável está logo descartada, mesmo sendo observada uma pequena queda de pH para vinhos de maior qualidade ela não é tão forte assim.


O álcool é muito importante na composição dos vinhos, mas quanto ele importa com relação à qualidade?
```{r echo=FALSE, plot-bivariate-alcool-qualidate}
ggplot(aes(factor(quality), alcohol),data=redwine)+
  geom_jitter(alpha=0.1)+
  ggtitle("Álcool & Qualidade")+
  geom_boxplot( alpha = .5,color = '#1f77b4')+
  stat_summary(fun.y = "mean", 
      geom = "point", 
      color = "red", 
      shape = 21, 
      size = 3)+
  xlab('Qualidade')+
  ylab('Álcool (%)')
```

É muito interessante notar aqui que a partir da qualidade 5, ou seja, partindo dos vinhos medianos em diante a qualidade está bem relacionada a quantidade de álcool. A correlação não é forte já que a grande maioria dos vinhos fica na média de 5 ou 6 mas podemos ver que quanto maior a qualidade do vinho, maior é a quantidade de álcool.


E a ácidez, será que interfere na qualidade? Será que vinhos bons são mais ou menos
ácidos?
```{r echo=FALSE, acidez-volatil-qualidade}
ggplot(aes(factor(quality), volatile.acidity),data=redwine)+
 geom_jitter(alpha=0.1)+
 ggtitle("Acidez Volátil & Qualidade")+
 geom_jitter( alpha = .5,color = '#1f77b4')+
  stat_summary(fun.y = "mean", 
      geom = "point", 
      color = "red", 
      shape = 21, 
      size = 3)+
 xlab('Qualidade')+
 ylab('Acidez Volátil (g/dm^3)')
```

Interessante notar que quanto menor a quantidade de ácidez, melhor o vinho. De acordo com uma pesquisa feita em sites especializados em vinho, a volatilidade da acidez é o que faz um bom vinho. A quantidade correta de acidez deixa o vinho mais fresco, dá forma e sabor, enfim, é a alma do vinho. Um vinho bom tem a quantidade certa de acidez e isso pode ser visto através do gráfico acima. Apararentemente uma média de 0.4g/dm^3 é o ideal, e os melhores vinhos parecem estar entre 0.3 e 0.5g/dm^3


```{r echo=FALSE, acidez-fixa-qualidade}
ggplot(aes(factor(quality), fixed.acidity),data=redwine)+
 geom_jitter(alpha=0.1)+
 ggtitle("Acidez Fixa & Qualidade")+
 geom_jitter( alpha = .5,color = '#1f77b4')+
  stat_summary(fun.y = "mean", 
      geom = "point", 
      color = "red", 
      shape = 21, 
      size = 3)+
 xlab('Qualidade')+
 ylab('Acidez Fixa (g/dm^3)')
```

Este gráfico não pôde render uma explicação satisfatória. É possível observar que a ácidez aumenta um determinado momento mas volta a cair quando chegamos aos vinhos de maior qualidade.

```{r echo=FALSE, densidade-alcool}
ggplot(aes(x=alcohol,y=density),data=redwine)+
  geom_point(color='#1F77B4', alpha=0.2) +
  ggtitle("Álcool & Densidade")+
  xlab('Álcool (%)')+
  ylab('Densidade (g/cm^3)')
```

Aqui eu quis entender se a densidade de água continha alguma correlação com o álcool. Vemos pelo gráfico que quanto mais água, menos a porcentagem de álcool. O que faz total sentido já que em 1 litro de vinho quanto menos álcool tivermos mais água. Porém esse dado deve ser analisado como foi feito agora, já que poderiamos ter outros compostos adicionados o que não aumentaria a densidade da água.


# Secção de Gráficos Multi variáveis


```{r echo=FALSE, plot-densidade-alcool-acidez-fixa}
ggplot(aes(x=density,y=alcohol),data=redwine)+
  geom_point(aes(color=fixed.acidity), alpha=0.9) +
  scale_colour_gradient(name = "Acidez", 
                    low = "red", high = "blue") +
  ggtitle("Álcool - Densidade - Acidez")+
  xlab('Densidade (g/cm^3)')+
  ylab('Álcool (%)')
```

Nós vimos antes que quando maior o álcool, menor a densidade. E neste gráfico nós conseguimos notar que quanto mais denso maior a ácidez .


```{r echo=FALSE, plot-alcool-densidade-qualidade}
ggplot(aes(x=alcohol,y=density, color=factor(quality)),data=redwine)+
  geom_point(alpha=0.6) +
  ggtitle("Álcool X Densidate X Qualidade")+
  xlab('Álcool (%)')+
  ylab('Densidade (g/cm^3)')+
  geom_smooth(method = "lm", se = FALSE,size=0.8)  +
  scale_color_brewer(type='seq',
                   guide=guide_legend(title='Qualidade'))
```
                    
O que realmente interessa para nós? Até agora estamos buscando entender quais fatores são mais importantes para a qualidade do vinho. 

Neste gráfico conseguimos entender que vinhos bons, geralmente possuem uma baixa densidade de água e um teor alcoólico maior. O que podemos perceber nesse gráfico é que 
a inclinação das retas para vinhos de baixa qualidade é menos íngreme e tendem para a esquerda enquanto vinhos de maior qualidade tem uma reta mais íngreme e tendem mais para a direita.

------

# Sumário

### Gráfico 1
```{r echo=FALSE, plot-densidade-acidez-fixa-sumario}
ggplot(aes(x=density,y=fixed.acidity),data=redwine)+
  geom_point(aes(color=log10(citric.acid)), alpha=0.8) +
  scale_colour_gradient(name = "Ácido Cítrico",
                      low = "red", high = "darkred")+
  ggtitle("Acidez Fixa - Densidade - Acido Cítrico")+
  xlab('Densidade (g/cm^3)')+
  ylab('Acidez Fixa (g/dm^3)') +
  geom_smooth(method='lm', se = FALSE,size=0.6)
```

### Descrição 
Quanto maior a densidade do vinho, maior é a sua ácidez. Existe uma correlação maior entre os ácidos (ácido fixo e o ácido cítrico). Ácido cítrico existe em apenas pequenas quantidades no vinho. É possível perceber que quanto menor a densidade e a acidez fixa, menor também será a ácidez cítrica o que torna o vinho com menos frescor e sabor.

### Gráfico 2
```{r echo=FALSE, plot-qualidade-sumario}
ggplot(aes(x = quality), data = redwine) +
  geom_bar(fill="#AEC7E8", stat='count') +
  labs(x='Qualidade do Vinho', y='Count') +
  ggtitle("Distribuição da Qualidade")
```

### Descrição
Não poderia faltar o gráfico que mostra a distribuição da qualidade de vinhos que por sinal é uma distribuição normal. É de se esperar, que como quase tudo nesta vida, tenhamos uma maior quantidade de vinhos medianos que não são nem muito bons nem muito ruins e alguns poucos vinhos se destacando mas nenhum atingindo a qualidade máxima.

### Gráfico 3
```{r echo=FALSE, plot-alcool-densidade-qualidade-sumario}
ggplot(aes(x=alcohol,y=density, color=factor(quality)),data=redwine)+
  geom_point(alpha=0.6) +
  ggtitle("Álcool X Densidate X Qualidade")+
  xlab('Álcool (%)')+
  ylab('Densidade (g/cm^3)')+
  geom_smooth(method = "lm", se = FALSE,size=0.8)  +
  scale_color_brewer(type='seq',
                   guide=guide_legend(title='Qualidade'))
```

### Descrição
Quanto mais densidade de água, menor a quantidade de álcool o que corresponde à um vinho de menor qualidade. Temos um ou outro outlier, o que prova que toda regra tem sua exceção, mas em geral a densidade X álcool afeta a qualidade do vinho.
Neste gráfico conseguimos ver as regressões lineares para cada qualidade e podemos notar que para qualidades menores a linha é menos íngreme e para qualidade maiores a linha tende mais à direita e é um pouco mais íngreme.
Vinhos mais fracos possuem uma grande densidade de água e pouco álcool. O inverso acontece com vinhos de maior qualidade.

------

# Reflexão Final

Este dataset se mostrou complicado de se trabalhar porque ele possui muitos vinhos categorizados com qualidade entre 4 e 6, estando sua grande maior na média como mostrou o gráfico de qualidade de vinho com sua distribuição normal. Poderíamos ter extraído ou entendido melhor algumas informações se tivéssemos mais vinhos categorizados como muito ruins ou muito bons. 

Ao explorar o dataset as relações que se mostraram mais interessantes foram entre a densidade e o álcool, a densidade, álcool e ácidez e a ácidez fixa, cítrica e densidade. 
Já sabia por algumas leituras que a ácidez cítrica influênciava no sabor do vinho, mas não imaginava que a quantidade de álcool X densidade seria tão importante para categorizar a qualidade de um vinho. 

Foram explorados todas a variáveis, alguns com sumários e gráficos em box plot para entendermos melhor se havia e onde estavam os outliers e podemos perceber que a grande maioria das substancias seguem um enviesamento positivo o que significa que a grande maioria dos vinhos possui essas substancias em baixa quantidade.

Posso concluir que estou satisfeito com o levantamento de informações e dizer que agora entendo um pouco mais sobre o que difere um vinho bom de um vinho ruim.


## Referencias
https://revistaadega.uol.com.br/artigo/o-alcool-e-acidez-dos-vinhos_6055.html
https://s3.amazonaws.com/udacity-hosted-downloads/ud651/wineQualityInfo.txt
